臺灣高等法院刑事判決　　　　　　　　94年度上訴字第1876號
上　訴　人
即　被　告　甲○○
上列上訴人因違反毒品危害防制條例案件，不服臺灣基隆地方法
院94年度訴字第120號，中華民國94年5月4日第一審判決（起訴
案號：臺灣基隆地方法院檢察署94年度毒偵字第182號），提起
上訴暨經移送併辦（併辦案號：同署94年度毒偵字第1601號），
本院判決如下：
    主  文
原判決撤銷。
甲○○連續施用第一級毒品，累犯，處有期徒刑壹年，扣案之注
射針筒壹支，沒收之；又連續施用第二級毒品，累犯，處有期徒
刑玖月，扣案之玻璃吸食器貳組，沒收之。應執行有期徒刑壹年
柒月，扣案之注射針筒壹支、玻璃吸食器貳組，均沒收之。
    事  實
一、甲○○前於民國（下同）82年間，曾因違反肅清煙毒條例、
    麻醉藥品管理條例，經判處應執行有期徒刑3年3月確定；又
    於83年間因違反麻醉藥品管理條例、藥事法、偽造文書等罪
    ，經分別判處有期徒刑7月、1年、5月，應執行有期徒刑2年
    確定；又於89年10月間因施用毒品案件，經原審於89年10月
    27日以89年度毒聲字第1974號裁定送勒戒處所觀察、勒戒，
    經認無繼續施用毒品傾向，而由台灣基隆地方法院檢察署檢
    察官於90年1月15日以90年度毒偵緝字第5號處分不起訴在案
    ；又其於89年間犯搶奪罪、竊盜罪，經原審於89年11月30日
    分別判處有期徒刑9月、4月，應執行有期徒刑1年確定，其
    於89年12月29日入監執行，至90年10月5日執行完畢；又於
    91年間因施用第1級、第2級毒品案件，經原審於91年4月16
    日以91年度毒聲字第174號裁定送勒戒處所觀察、勒戒，經
    認有繼續施用傾向，而由原審於91年7月1日以91年度毒聲字
    第628號裁定令入戒治處所戒治，其亦因該次施用第1級、第
    2級毒品犯行，經原審於91年7月31日分別判處有期徒刑7月
    、5月，應執行有期徒刑10月確定，其又於91年間犯竊盜罪
    ，經原審於91年6月17日判處有期徒刑5月確定，嗣前開有期
    徒刑7月、5月、5月合併定應執行刑為有期徒刑1年2月，嗣
    原審又於91年11月15日以91年度毒聲字第1065號裁定停止戒
    治所餘戒治期間付保護管束而停止戒治在案（於92年6月30
    日保護管束期滿），再接續執行前開有期徒刑1年2月，至93
    年7月31日執行完畢。竟猶不知悔改，復基於施用第1級毒品
    海洛因、第2級毒品甲基安非他命之概括犯意：
    (一)自93年12月中旬起至94年1月8日止，連續在基隆市信義區
      ○○○路2之5號12樓之24，以針筒加水稀釋注射方式施用
      第1級毒品海洛因，約3、4日施用1次；以吸食器加熱燒烤
      方式施用第2級毒品甲基安非他命，亦約3、4日施用一次
      。嗣於94年1月11日凌晨1時30分許，與其同居男友李文慶
      及黃魏雄、蔡明捷等人（均另由檢察官偵辦），在基隆市
      信義區○○○路2之5號12樓之24一併為警查獲，經警於同
      日移送台灣基隆地方法院檢察署檢察官偵訊後交保。
    (二)又自94年1月中旬起至94年3月28日凌晨止，連續在基隆市
      ○○路249巷83號，以前述之方式分別施用第1級毒品海洛
      因、施用第2級毒品甲基安非他命，均各約3、4日施用一
      次。嗣於94年3月28日下午經拘提到案時，受命法官當庭
      勘驗其雙手手臂、手背、手腕，均有多處針孔疤痕，乃當
      庭命採取尿液送驗而查知上情。
    (三)再於94年5月18日下午4時13分為警採尿前回溯26小時內之
      某時，在不詳處所，以前述方式，施用第1級毒品海洛因
      1次；於94年5月18日下午4時13分為警採尿前回溯96小時
      內之某時，在不詳處所，以前述之方式，施用第2級毒品
      甲基安非他命1次。嗣至94年5月18日下午3時許，在基隆
      市○○區○○路483號頂樓為警查獲，並扣得其所有供施
      用第1級毒品海洛因所用之注射針筒1支及施用第2級毒品
      甲基安非他命所用之玻璃吸食器2組。
二、案經基隆市警察局第四分局報請臺灣基隆地方法院檢察署檢
    察官偵查起訴及原審依職權併辦，暨移送本院併辦。
    理  由
一、上訴人即被告甲○○雖經合法傳喚未到庭，惟：
    (一)事實欄一(一)記載之事實部分：此部分事實，業據被告於偵
      查及原審審理時均坦承不諱，且其為警查獲後所採取之尿
      液經送驗結果，均呈嗎啡、甲基安非他命類陽性反應，此
      有台灣尖端先進生技醫藥股份有限公司於94年1月18日出
      具之濫用藥物檢驗報告1紙存卷足參（見臺灣基隆地方法
      院檢察署94年度毒偵字第182號卷第65頁），並有原審勘
      驗被告手臂、手背、手腕之照片8幀附卷可按（見原審卷
      第34頁至第37頁），堪信被告此部分自白與事實相符。
    (二)事實欄一(二)記載之事實部分：此部分事實，亦據被告於原
      審審理時坦承不諱，且其於原審拘提到案後所採取之尿液
      經送驗結果，亦均呈嗎啡、甲基安非他命類陽性反應，有
      台灣尖端先進生技醫藥股份有限公司於94年4月6日出具之
      濫用藥物檢驗報告1紙附卷可稽（見原審卷第44頁），亦
      堪信被告此部分自白與事實相符。
    (三)事實欄一(三)記載之事實部分：此部分事實，亦據被告於偵
      查中自白不諱，且其為警查獲後所採取之尿液經送驗結果
      ，亦確呈嗎啡、甲基安非他命類陽性反應，亦有台灣尖端
      先進生技醫藥股份有限公司於94年5月27日出具之濫用藥
      物檢驗報告乙紙在卷可憑（見臺灣基隆地方法院檢察署94
      年度偵字第2084號卷第55頁），亦足見被告前開自白，確
      與事實相符而堪採信。
    (四)再而，被告曾因施用毒品案件，經檢察官送觀察、勒戒後
      ，因無繼續施用毒品傾向，而為不起訴處分確定，迄91年
      7月間，又因施用毒品，經檢察官送戒治處所施以強制戒
      治，於91年11月15日因停止戒治而釋放，並於92年6月30
      日保護管束期滿，有本院被告前案紀錄表乙份附卷可按。
    (五)綜上所述，本件被告係於強制戒治執行完畢釋放後5年內
      再犯施用第1級海洛因及第2級毒品甲基安非他命之罪，故
      本件事證明確，被告之犯行堪以認定。
二、核被告所為，係犯毒品危害防制條例第10條第1項之施用第1
    級毒品罪、同法條第2項之施用第2級毒品罪。其施用前之持
    有第1級毒品海洛因、第2級甲基安非他命之低度行為均應為
    施用之高度行為所吸收，不另論罪。其先後多次施用第1級
    毒品、第2級毒品之犯行，均時間緊接，所犯係構成要件相
    同之罪名，均顯係基於概括犯意為之，均應依連續犯之規定
    論以1罪，並均依法加重其刑。其所犯上開2罪間，犯意各別
    ，罪名分殊，應予分論併罰。又其曾犯如事實欄一所述之案
    件，經法院判處有期徒刑，甫於93年7月31日執行完畢，此
    有本院被告全國前案紀錄表1紙在卷可稽，其係於受有期徒
    刑之執行完畢後，5年以內再犯本件有期徒刑以上之罪，為
    累犯，均應依刑法第47條之規定，遞加重其刑。公訴人就被
    告於事實欄一(二)、(三)記載之犯行，雖未起訴，然與起訴部分
    有連續犯之裁判上1罪關係，為起訴效力所及，本院自得一
    併審理。
三、原審據以科刑，固非無見。惟查：事實欄一(三)部分，本為起
    訴效力所及，原審未及審理，尚有未洽。被告上訴意旨以量
    刑過重為由，指摘原判決不當，雖無理由，惟原判決既有前
    述可議之處，自應由本院將原判決撤銷改判。爰審酌被告已
    因施用毒品經2次觀察勒戒、1次強制戒治之處分完畢，猶犯
    相同罪行，顯見其對毒品顯已具有相當之依賴性，並同時參
    酌其施用毒品之次數、犯罪動機、目的、手段及犯罪對其自
    身所生之危害甚大及犯罪態度等一切情狀，分別量處如主文
    第2項所示之刑，並定其應執行之刑。
四、事實欄一(三)所扣得之注射針筒1支、玻璃吸食器2 組，被告
    供稱均為其所有，且注射針筒係供施用第1級毒品海洛因所
    用之物、吸食器2組係供施用第2級毒品甲基安非他命所用之
    物，故前述之注射針筒1支、玻璃吸食器2 組，均依刑法第
    38條第1項第2款規定宣告沒收。
五、按由被告上訴或為被告之利益而上訴者，第2審法院不得諭
    知較重於原審判決之刑。但因原審判決適用法條不當而撤銷
    之者，不在此限，刑事訴訟法第370條固定有明文，然查刑
　　法第56條之連續犯雖以1罪論，但得加重其刑至2分之1，其
    加重多寡，當與連續犯行之次數多寡有關，故同1連續犯案
    件，其所認定犯行次數較少者，與所認定犯行次數較多者，
    兩者適用之連續犯刑罰法條，就形式上觀之，雖無差異，但
    實質上其法條所含刑罰輕重之程度，顯有不同，故第2審法
    院所認定連續犯之次數，倘較第1審法院所認定者為多，則
    第1審判決適用之連續犯刑罰法條，實質上即難謂當，依照
    刑事訴訟法第370條但書之規定，第2審自得諭知較重於第1
    審判決之刑（最高法院82年度台非字第260號、83年度台上
    字第2330號、83年度台非字第85號、87年度台上字第495號
    判決意旨參照）。本件雖係由被告上訴，但因本院認定被告
    施用第1級、第2級毒品之次數較原審認定被告施用第1級、
    第2級毒品之次數為多，且因時間緊接，犯罪構成要件相同
    ，顯係基於概括犯意為之，依連續犯規定論以1罪，揆諸前
    開說明，本院所認定被告犯行之次數，較第1審法院所認定
    者為多，本院自得諭知較重於第1審判決之刑，併此敘明。
六、被告經合法傳喚無正當理由未到庭，爰不待其陳述逕行判決
　　。
據上論斷，應依刑事訴訟法第369條第1項前段、第364條、第370
條但書、第371條、第299條第1項前段、毒品危害防制條例第10
條第1項、第2項，刑法第11條前段、第56條、第47條、第38條第
1項第2款、第51條第5款，判決如主文。
本案經檢察官邱美育到庭執行職務。
中　　華　　民　　國　　94　　年　　8　　月　　23　　日
　　　　　　　　　刑事第十一庭審判長法  官  陳祐輔
                                    法  官  陳國文
                                    法  官  邱瑞祥
上正本證明與原本無異。
施用第1級毒品部分，如不服本判決，應於收受送達後10日內向
本院提出上訴書狀，其未敘述上訴之理由者並得於提起上訴後10
日內向本院補提理由書（均須按他造當事人之人數附繕本）。
施用第2級毒品部分不得上訴。
                                    書記官  吳金來
中　　華　　民　　國　　94　　年　　8　　月　　23　　日
附錄：本案論罪科刑法條全文
毒品危害防制條例第10條：
施用第一級毒品者，處六月以上五年以下有期徒刑。
施用第二級毒品者，處三年以下有期徒刑。
